【裁判字號】    98,訴,2344
【裁判日期】    991116
【裁判案由】    損害賠償
【裁判全文】
臺灣臺中地方法院民事判決              98年度訴字第2344號
原      告  甲○○
訴訟代理人  王冠瑋律師
複代理人    己○○
被      告  丙○○
            乙○○
上  一  人
訴訟代理人  張智翔律師
複  代理人  洪明立律師
            辛○○
上  一  人
參  加  人  兆豐產物保險股份有限公司
法定代理人  丁○○
訴訟代理人  庚○○
被      告  壬○○
上列被告丙○○因刑事過失傷害案件（本院刑事庭98年度中交簡
字第1507號），經原告提起請求損害賠償之附帶民事訴訟，經本
院刑事庭裁定移送前來（98年度中交簡附民字第36號）；及經原
告追加被告乙○○、壬○○，本院於民國99年11月2日言詞辯論
終結，判決如下：
    主  文
被告丙○○應給付原告新臺幣壹佰玖拾陸萬貳仟捌佰玖拾肆元及
自民國九十九年九月十九日起至清償日止，按年息百分之五計算
之利息。
原告其餘之訴駁回。
訴訟費用由原告負擔。
本判決關於原告勝訴部分，原告如以新臺幣陸拾伍萬元為被告丙○○供擔保後，得為假執行。但被告丙○○如以新臺幣壹佰玖拾
陸萬貳仟捌佰玖拾肆元為原告預供擔保，得免為假執行。
原告其餘假執行之聲請駁回。
    事實及理由
甲、程序事項：
一、被告壬○○未於言詞辯論期日到場；被告丙○○未於最後言
    詞辯論期日到場，核均無民事訴訟法第386條各款所列情形
    ，爰依原告之聲請，由其一造辯論而為判決。
二、按起訴狀送達後，原告不得將原訴變更或追加他訴，但請求
    之基礎事實同一或擴張或減縮應受判決事項之聲明者，不在
    此限。民事訴訟法第255條第1項第2款、第3款定有明文。本
    件原告起訴原請求被告丙○○給付新台幣（下同）3,525,43
    0元及其遲延利息。嗣於本院審理中追加被告乙○○、壬○○及減縮為被告應連帶給付原告2,467,801元及其遲延利息
    。查原告上開追加及更正，核屬基於同一基礎事實之請求，
    及減縮應受判決事項之聲明，揆諸首揭規定，自無不合，應
    予准許，合先敘明。
三、次按就兩造之訴訟有法律上利害關係之第三人，為輔助一造
    起見，於該訴訟繫屬中，得為參加。民事訴訟法第58條第1
    項定有明文。本件被告乙○○曾向兆豐產物保險股份有限公
    司（下稱兆豐保險公司）投保汽車第三人責任險，則原告提
    起本件訴訟，請求被告乙○○連帶賠償損害，如經判決被告
    乙○○應負連帶損害賠償責任，兆豐保險公司將因而受不利
    益，故兆豐保險公司就本件訴訟即有法律上利害關係，兆豐
    保險公司請求輔助被告乙○○參加訴訟，亦無不合，均附此
    敘明。
乙、實體事項：
一、原告起訴主張：
(一)、被告乙○○於民國（下同）98年3月8日凌晨，駕駛車牌號碼
    1732癸○○號自小客車，其應注意汽車停車時，在交岔路口10
    公尺內，不得臨時停車及在禁止臨時停車處所及顯有妨礙其
    他人、車通行處所，不得停車，且依當時情形又無不能注意
    之情事，其竟疏未注意而將上開1732癸○○號自小客車停放在
    上開交岔路口10公尺內之台中市○○路接近慶和街口外側車
    道上；適有原告行走在上開路段（下稱事故路段），行至被
    告乙○○停車地點時，因被告乙○○違規停車迫使原告無法
    緊靠路邊行走，適逢另被告丙○○駕駛車牌號碼2598子○○號
    小客車，在事故路段違規超速及右側超車，致原告無法閃避
    ，遭違規右側超車之被告丙○○撞擊，受有右股骨幹骨折、
    右側遠端脛骨骨折、右側外踝骨折、頭部外傷及撕裂等傷害
    。
(二)、本件原告之傷害肇因於被告丙○○無照駕駛經驗不足及被告
    張宗裕違規停車所引起。另被告壬○○為2598子○○號自小客
    車之所有權人，被告壬○○並未確認被告丙○○有無駕駛執
    照，即將其所有之2598子○○號自小客車出借予被告丙○○，
    並於上述路段因經驗不足，無交通法規知識，貿然右側超車
    致撞擊原告；倘被告壬○○未有出借2598子○○號自小客車予
    被告丙○○之幫助行為，被告丙○○應不致無照駕駛自小客
    車肇事，即被告壬○○違反保護他人法律之幫助行為，結合
    被告丙○○之過失侵權行為，及被告乙○○之違規停車行為
    ，均為造成原告受傷之共同原因，且被告丙○○、乙○○、
    壬○○之過失行為與原告之傷害，具有相當因果關係，是原
    告自得依民法第184條第1項、第185條第1項、第193條第1項
    、第19  5條第1項及第196條之規定，請求被告3人連帶負損
    害賠償責任。茲就原告歷此事件，所受損害說明如下：
  1.醫療費用部分，共計111,430元：
    原告於中國醫藥大學附設醫院支出97,195元、於澄清醫院支
    出2,535元，於黃昭欽中醫診所支出11,300元，另於國軍台
    中總醫院支出400元，有醫療單據可證。
  2.看護費用部分，共計15,400元。
    原告於98年3月8日受傷後，因右股骨幹骨折、右側遠端脛骨
    骨折、右側外踝骨折、頭部挫傷及撕裂傷等嚴重傷害，日常
    生活已無法自理，需由專人周密照護，故於98年3月8日至98
    年3月14日共計7日，仍由家人照顧其生活起居，依現行外聘
    看護人員價格為每日2,200元計算，是看護費用共計15,400
    元。
  3.非日常生活必要支出部分，共計支出37,851元。
    原告因系爭事故支出救護車費用1,500元、眼鏡毀損更換8,5
    00元，及其他醫療器材及藥品27,851元。
  4.喪失、減少勞動能力之損失部分，共計2,489,280元。
    原告因右股骨幹骨折、右側遠端脛骨骨折、右側外踝骨折術
    後，因右下肢無力、右股骨癒合不良、右踝關節僵硬活動受
    限，符合強制汽車責任保險給付標準表第十三級障礙等級，
    所減少之勞動能力比例為23.07%，則自原告受傷之時為39歲
    起算至勞動基準法65歲退休年齡，則尚可工作逾26年。據此
    原告請求26年減少勞動能力之損害，依原告96年度及97年度
    薪資所得稅扣繳憑單平均每月53,067元計算，並依霍夫曼計
    算法扣除中間利息後，原告共損失2,489,280元（計算式：5
    3067×l2×23.07%×16.944170＝0000000.5，元以下四捨五
    入）。
  5.減少收入部份，共計371,469元：
    原告因上述傷害至今無法工作有7個月之久，依原告96年度
    及97年度薪資所得稅扣繳憑單平均每月53,067元計算，減少
    收入有371,469元。
  6.精神慰撫金部分，共計500,000元。
    原告後續醫療、復健費用，酌請100,000元，無法提供收據
    故併入精神慰撫金請求。被告丙○○與被告乙○○至今無探
    望，談及賠償事宜時，更僅願以極少金融賠償。原告因受傷
    無收入且右股骨幹骨折、右側遠端脛骨骨折、右側外踝骨折
    、頭部挫傷及撕裂傷等，每當天氣變化全身就會酸痛難耐，
    肉體、精神均受極大痛苦與不便，故請求被告連帶賠償精神
    慰撫金500,000元。
  7.以上總計3,525,430元，因被告丙○○、乙○○與壬○○等
    為肇事主因，以肇責70%計算，原告得向彼三人請求連帶賠
    償2,467,801元。
(三)、對被告抗辯之陳述：
    台灣省台中市區車輛行車事故鑑定委員會98年12月30日中市
    行字第0985403796號鑑定意見，及臺灣省車輛行車事故鑑定
    覆議委員會99年3月22日覆議字第0996201019號鑑定意見，
    均僅憑警詢自述、現場圖繪示及車損情形，即率爾認定1732
    癸○○自小客車路邊停車無肇事因素，原告實難甘服。又台灣
    省台中市區車輛行車事故鑑定委員會鑑定意見亦表示：照片
    顯示肇事路段路邊店家騎樓設有道路障礙，因案情資料不完
    整，本案並未研議討論。故尚有許多狀況因案情資料不完整
    ，且現場相片亦顯示事故點已無可供行人安全通行之路，迫
    使原告必需繞道進入車道範圍內行走，而台灣省台中市區車
    輛行車事故鑑定委員會及臺灣省車輛行車事故鑑定覆議委員
    會均未就此研議討論，亦未就違規停車是否已侵犯行人路權
    為說明，且鑑定時僅通知原告及被告丙○○到會說明，並未
    請被告乙○○到場陳述，實有違常理。
(四)、並聲明：被告應連帶給付原告2,467,801元，及自99年8月18
    日民事聲請(三)狀繕本送達最後一位被告之翌日起至清償日止
    ，按年利率百分之五計算之利息。原告並願供擔保，請准宣
    告假執行。
二、被告方面答辯：
(一)、被告丙○○以：其與原告兩方面均有錯，過失比例應各半，
    且原告請求金額過高等語資為抗辯。答辯聲明：原告之訴駁
    回。如受不利之判決，並願供擔保，請准宣告免為假執行。
(二)、被告乙○○以：
  1.查系爭事故之發生係因另被告丙○○駕駛車牌號碼2598子○○
    號自小客車，在上開路段違規超速及右側超車，撞擊原告所
    導致，與被告乙○○無關。
  2.本件原告訴請被告乙○○連帶賠償損害，無非係以被告乙○○違規停車，迫使原告無法緊靠路邊行走，為其主要論據。
    惟查，被告乙○○停車處並未劃設任何紅線、黃線等禁止停
    車之標線，且依據案發當時現場之照片觀之，被告停車處前
    後均有機車停放在市政府劃設之機車停車格內，顯見被告停
    車該處，並無原告所稱違規停車之問題。況且，若非本案另
    一被告丙○○駕車，在上開路段違規右側超車，當不至於撞
    擊行經該處之原告。據此，被告乙○○停車於該處之行為與
    系爭事故之發生並無相當因果關係。
  3.從而，被告乙○○對於系爭事故之發生，並無過失侵權行為
    責任。且臺灣省台中市車輛行車事故鑑定委員會及臺灣省車
    輛行車事故鑑定覆議委員會亦認被告乙○○路邊停車無肇事
    因素。退萬步言，倘若法院審理後仍認被告乙○○有過失，
    則被告乙○○對於原告起訴主張之金額，有如下之意見：
  (1)原告起訴主張其喪失、減少勞動能力之損失共計2,489,280
    元云云。惟查，就此部份並未見原告提出任何證據，以實其
    說；且依中國醫藥大學附設醫院98年10月15日管檔字第0980
    009011號函說明第四點可知，原告目前狀況尚未達到殘廢給
    付之標準，顯見原告就此部分之主張並無理由。
  (2)另查，原告復主張減少收入部份共計371,469元云云。惟查
    ，依據原告陳稱，車禍當時正在找工作，顯見被告車禍當時
    並無任何收入，故原告就此部分之主張，被告否認之。
  (3)末查，原告主張精神慰撫金，共計500,000元，顯屬過高，
    請求酌減之。
  4.綜上，原告起訴請求被告乙○○連帶給付損害賠償應無理由
    等語資為抗辯。答辯聲明：原告之訴駁回。如受不利之判決
    ，願供擔保，請准宣告免為假執行。
(三)、被告壬○○未於言詞辯論期日到庭，惟提出書狀辯以：
  1.被告丙○○為成年人，原係領有駕駛執照之人，並擔任送貨
    員之工作，於本件事故發生後，被告壬○○始知被告丙○○
    駕駛執照已遭吊扣或吊銷，是以其既曾經領得駕駛執照，僅
    係因違反道路交通管理處罰條例之規定而遭行政處罰，參照
    道路交通規則第50條：「汽車駕駛執照為駕駛汽車之許可憑
    證，由駕駛人向公路監理機關申請登記，考驗及格後發給之
    。」之規定，足認被告丙○○並非無駕駛能力之人。
  2.再本件依本院98年度中交簡字第1507號刑事判決所認定之事
    實，本件事故之原因係因被告丙○○超速而撞傷原告，顯然
    事故之原因為被告丙○○一時疏於注意致之，此一時過失之
    偶然事實，與其是否有駕駛執照，並無相當因果關係，則被
    告壬○○將車借予被告丙○○，亦與原告所受之傷害間並無
    相當因果關係，自不能強令被告壬○○負連帶賠償之責。且
    被告丙○○原即領有駕照，其遭處以吊扣駕駛執照之處分為
    特殊情形，與未成年人無照駕駛之情形有別，依一般經驗法
    則，實難事先予預料，且被告丙○○係既因過失而使原告受
    有傷害，被告壬○○自無從預見原告遭傷害之結果，自不可
    能事先教唆或提供助力而使被告丙○○能遂行其侵權行為，
    是單純出借自用小客車之行為，自不成立幫助侵權行為。再
    依原告起訴狀所陳述之事實，原告行走於道路上，顯已違反
    道路交通管理處罰條例第78條之規定，且同為原告受傷之原
    因，故如認被告壬○○應負損害賠任責任，原告亦有與有過
    夫之適用。
  3.關於原告請求之金額：
    (1)就醫療費用部分不爭執。
    (2)看護費用部分：
      原告應證明其家人有看護之能力及看護之事實。
    (3)非日常生活必要支出部分：
      眼鏡毀損更換部分，非原眼鏡之損害，原告不得請求。其
      他醫療器材及藥品，非屬必要之費用，不得請求。
    (4)喪失、減少勞動能力之損失：
      原告應就其工作暨其所受減少勞動能力之間之因果關係負
      舉證責任。
    (5)減少收入部分：
      原告主張有喪失勞動能力，則此部分不應再請求。
    (6)精神慰撫金部份顯屬過高。
  4.答辯聲明：原告之訴駁回。如受不利之判決，並願供擔保，
    請准宣告免為假執行。
三、下列事實為兩造所不爭執，且有原告提出之中國醫藥大學附
    設醫院診斷書影本、醫療費用收據影本、日常生活必要支出
    收據影本、原告96年度、97年度薪資所得稅扣繳憑單影本、
    新工作的錄用證明、本院98年度中交簡字第1507號刑事判決
    書等件可證，堪信屬實，本院採為判決之基礎（參見本院卷
    第69頁反面、125頁反面）。
(一)、被告乙○○於98年3月8日凌晨，將其所駕駛之車牌號碼173
    2癸○○號自小客車停放在台中市○○路接近慶和街口外側車道
    旁之機車格及車道上，原告行至被告乙○○停車地點時，適
    逢另被告丙○○駕駛向被告壬○○所借用之車牌號碼2598子○○號小客車，在事故路段違規超速及右側超車撞擊原告，致
    原告受有右股骨幹骨折、右側遠端脛骨骨折、右側外踝骨折
    、頭部外傷及撕裂等傷害。
(二)、本院98年度中交簡字第1507號刑事判決所認定之事實及理由
    為真正。
(三)、被告丙○○、乙○○對於原告因該車禍受傷，增加生活上需
    要之支出醫療費用為111,430元、看護費用15,400元、救護
    車1,500元、眼鏡更換8,500元不爭執。另被告丙○○對原告
    支出其他醫療器材及藥品27,851元亦不爭執。
四、原告主張其因本件交通事故，計受有3,525,430元之損害，
    因被告丙○○、乙○○與壬○○等為肇事主因，以肇責70%
    計算，原告得向彼三人請求連帶賠償2,467,801元等語。惟
    此為被告三人所否認，並分別以前詞置辯。從而，本件兩造
    爭執重點在於：1.原告請求被告丙○○、乙○○、壬○○三
    人連帶賠償是否有理由？2.原告是否與有過失，其過失比例
    ？3.如原告之主張有理由，其得請求賠償之金額應為多少？
五、本院之判斷：
(一)、被告丙○○無駕駛執照（駕照業經註銷），於98年3月8日凌
    晨，駕駛車牌號碼2598子○○號自小客車，沿臺中市○○路由
    河南路往慶和街口方向行駛，行至福星路與慶和街交岔路口
    時，原應注意汽車行車時速不得超過50公里，竟疏未注意及
    此，而貿然超速，以時速50至60公里超速行駛，致撞及行走
    於該處之行人即原告，致原告受有右股骨幹骨折、右側遠端
    脛骨骨折、右側外踝骨折、頭部挫傷及撕裂傷之傷害等事實
    ，業經本院調取本院98年度中交簡字第1507號刑事卷宗審閱
    無訛，且有該判決書在卷可稽，被告丙○○除辯以原告與有
    過失外，對於上情並不爭執，堪信屬實，故被告丙○○之過
    失責任應堪認定，此部分原告請求被告丙○○負侵權行為之
    損害賠償責任，自屬有據。
(二)、原告主張被告乙○○應注意汽車停車時，在交岔路口10公尺
    內，不得臨時停車及在禁止臨時停車處所及顯有妨礙其他人
    、車通行處所，不得停車，且依當時情形又無不能注意之情
    事，竟疏未注意而將其所駕駛之1732癸○○號自小客車停放在
    上開交岔路口10公尺內之福星路接近慶和街口外側車道上，
    適有原告行走在上開路段，行至被告乙○○停車地點時，因
    被告乙○○違規停車迫使原告無法緊靠路邊行走，始遭被告
    丙○○違規撞擊受傷，故被告乙○○亦應具有過失。及被告
    壬○○為2598子○○號自小客車之所有權人，被告壬○○並未
    確認被告丙○○有無駕駛執照，即將其所有之2598子○○號自
    小客車出借予被告丙○○，並於上述路段因經驗不足，無交
    通法規知識，貿然右側超車致撞擊原告；倘被告壬○○未有
    出借2598子○○號自小客車予被告丙○○之幫助行為，被告丙○○應不致無照駕駛自小客車肇事，即被告壬○○違反保護
    他人法律之幫助行為，結合被告丙○○之過失侵權行為，及
    被告乙○○之違規停車行為，均為造成原告受傷之共同原因
    ，且被告丙○○、乙○○、壬○○之過失行為與原告之傷害
    ，具有相當因果關係，是被告乙○○、壬○○應與被告丙○○對原告負連帶負損害賠償責任等語。被告乙○○、壬○○
    則均否認之，並以前詞置辯。按損害賠償之債，以有損害之
    發生及有責任原因之事實，並二者之間，有相當因果關係為
    成立要件，故原告所主張損害賠償之債，如不合於此項成立
    要件者，即難謂有損害賠償請求權存在，最高法院著有48年
    台上字第481號判例可循。又所謂相當因果關係，係指依經
    驗法則，綜合行為當時所存在之一切事實，為客觀之事後審
    查，認為在一般情形下，有此環境、有此行為之同一條件，
    均可發生同一之結果者，則該條件即為發生結果之相當條件
    ，行為與結果即有相當之因果關係。反之，若在一般情形下
    ，有此同一條件存在，而依客觀之審查，認為不必皆發生此
    結果者，則該條件與結果不相當，不過為偶然之事實而已，
    其行為與結果間即無相當因果關係（最高法院76年台上字第
    192號判例意旨參照）。經查：1.系爭車禍事故現場（靜態
    事實），近交叉路口，雙向道路之同向車道上，同向有2線
    車道，內側車道寬3.2公尺，外側車道寬5.7公尺，且無路面
    邊線，原告遭撞擊後遺留之「血跡」於近交岔路口之外側車
    道上（距「行人穿越道」端緣5.2公尺、右距路邊2.5公尺）
    。又本件事故路段路邊劃設有成排、橫向之機車停車格，停
    放有1輛機車，較近路口，被告乙○○之1732癸 ○○號自小客
    車則接在其後，停車於距路口較遠路邊之機車停車格與機車
    停車格間之黃線區域，係跨線（格子線）停車，有部分車身
    在外側車道上，此有台中市第二分局交通分隊所製作之道路
    交通事故現場圖及調查報告表、現場照片可稽，且經證人即
    與原告同行之友人鄭銘峰、員警戊○○到庭證述明確（證人
    鄭銘峰、戊○○筆錄見本院卷第123頁以下），堪信屬實。
    則被告乙○○確有違反道路交通管理處罰條例第56條第9款
    「停車時間、位置、方式、車種不依規定」之違規情事無訛
    。2.又本件車禍車故發生時（動態事實），原告係與證人鄭
    銘峰直行通過交叉路口到達被告乙○○之停車處（行進方向
    如證人鄭銘峰於警卷現場圖所劃路線），兩人成一縱隊方式
    ，一前一後逆向沿1732癸○○號自小客車左側（靠車道處）前
    進，欲前往原告停放於台中市福上巷與河南路附近之車輛處
    取車，當證人鄭銘峰在前行進至1732癸○○號自小客車後車門
    處，突見被告丙○○車速很快，從內車道切入外車道，證人
    鄭銘峰閃避後，想要回頭告訴原告之際，被告丙○○之車輛
    右前輪葉子板（輪弧處，並非前保險桿處）已撞上原告，原
    告並撞擊丙○○車輛之右前擋風玻璃，並在地上留下血跡等
    情，業經證人鄭銘峰到庭證述屬實，核與被告丙○○所述相
    符，且為兩造所不爭，堪信屬實。3.則綜合上開靜態及動態
    事實經過，並酌以被告乙○○所有之1732癸○○號自小客車其
    車身寬度為1.695公尺（本院卷第89頁），其係跨線（格子
    線）停車，因其兩側均有機車停車格，且一般機車停車格之
    長度為至少有1公尺，若從寬以車寬之一半計算，突出於機
    車停車格外緣即外側車道約有0.85公尺（若以事故現場照片
    觀之，應少於此寬度），則以被告遭撞擊後遺留於現場之血
    跡距路邊約2.5公尺觀之，二者相距尚有1.65公尺。暨酌車
    禍事故發生時，證人鄭銘峰與被告係以縱隊方式一前一後沿
    著1732癸○○號自小客車行走，被告丙○○並未撞擊到1732癸○○ 號自小客車，亦未撞擊到證人鄭銘峰，而僅撞擊到原告
    ，可信原告行走時當較證人鄭銘峰偏離路邊，雖原告及被告
    丙○○均陳稱現場留有血跡處並非撞擊原告之處，但整體觀
    之，堪信原告確亦有行人未儘靠路邊行走之過失。4.被告乙○○雖有上開停車不依規定之違規，然上開內車道為3.2公
    尺，外車道則有5.7公尺，扣除被告乙○○占用之0.85公尺
    ，尚有約4.85公尺可供人、車通行。稽以原告於警詢中自陳
    ，事故當時我為了閃避路邊停車，所以我很確定當時最外側
    車道是沒有車子，當我開始行走時，被告丙○○的車子就從
    內側車道變換至外側車道撞到我等語（見原告98年5月12日
    警詢筆錄）；又於本院囑託台灣省台中市區車輛行車事故鑑
    定委員會鑑定時陳稱：因有路邊停車，又沒有騎樓可走，故
    我走福星路外側車道逆向要往河南路，我看外側車道都沒車
    ，我才開始走，當時內側有部計程車，被告丙○○的車子是
    從計程車後面超出來撞到我的人等語。堪信本件車禍事故的
    發生，主要係肇因於被告丙○○駕駛自小客車超速行駛、未
    注意車前狀況、不當超車，及原告未儘靠路邊行走所致。而
    依上開靜態事實及動態事實之論斷，衡以因被告乙○○停車
    處前後均有機車停車格，且均停放有機車，堪認被告乙○○
    停車雖違反規定，但依現存證據，尚難謂與本件車禍事故發
    生具有相當因果關係存在。此部分經本院送請臺灣省臺中市
    區車輛行車事故鑑定委員會鑑定及臺灣省車輛行車事故覆議
    鑑定委員會覆議結果，亦持相同看法，有臺灣省臺中市區車
    輛行車事故鑑定委員會98年12月30日中市行字第0985403796
    號函附鑑定意見書及臺灣省車輛行車事故覆議鑑定委員會99
    年3月12日覆議字第0996201019號覆議函在卷可資參佐（見
    本院卷第78頁、第103頁）。5.再本件被告丙○○雖係無照
    駕駛肇事，惟被告丙○○為成年人，原係領有駕駛執照，原
    駕照有效日期至92年1月14日，嗣因違規易處於91年7月7日
    遭主管機關逕行註銷駕駛資格，此有公路監理電子閘門之查
    詢資料在卷可稽（見臺灣臺中地方法院檢察署98年度偵字第
    19071號卷第2頁）。按道路交通規則第50條規定「汽車駕駛
    執照為駕駛汽車之許可憑證，由駕駛人向公路監理機關申請
    登記，考驗及格後發給之。」，足認被告丙○○本係已有駕
    駛能力之人，乃嗣後因違反行政規定而遭註銷駕駛資格，並
    非原告所稱無駕駛能力之人。從而，本件被告丙○○雖係借
    用被告壬○○所有之1732 癸○○號自小客車肇事致原告受有傷
    害，然尚難認被告壬○○有何過失，遑論其出借車輛行為與
    原告所受傷害有何因果關係存在。6.基上說明，本件原告主
    張被告乙○○、壬○○應與被告丙○○對原告負連帶負損害
    賠償責任，尚屬無據（原告並未對被告乙○○、壬○○提起
    刑事告訴，參見98年度他字第1792號偵查卷第26、27頁）。
(三)、就原告與被告丙○○過失比例之爭執，被告丙○○雖主張其
    與原告應各負一半之過失責任云云。然本件車禍事故的發生
    ，主要係肇因於被告丙○○無駕照駕駛自小客車超速行駛，
    亦未注意車前狀況，及原告未儘靠路邊行走所發生，本院斟
    酌本件肇事經過、臺中縣警察局道路交通事故調查報告表繪
    製之事故現場圖示、現場照片、兩造違反道路交通安全規則
    之程度等情狀，認應課以原告之過失責任為百分之三十，被
    告丙○○之過失責任以百分之七十為適當。
(四)、按因故意或過失，不法侵害他人之權利者，負損害賠償責任
    ；汽車、機車或其他非依軌道行駛之動力車輛，在使用中加
    損害於他人者，駕駛人應賠償因此所生之損害；不法侵害他
    人身體、健康者，對於被害人因此喪失或減少勞動能力，或
    增加生活上之需要時，應負損害賠償責任；不法侵害他人之
    身體、健康、名譽、自由、信用、隱私、貞操，或不法侵害
    其他人格法益而情節重大者，被害人雖非財產上之損害，亦
    得請求賠償相當之金額，民法第184條、第191條之2前段、
    第193條第1項、第195條分別定有明文。本件被告丙○○因
    過失不法侵害原告身體，對原告應負損害賠償責任。茲就原
    告請求之金額，是否應予准許，分述如下：
  1.原告主張其因本件車禍受傷，受有支出醫療費用111,430元
    、看護費用15,400元、救護車1,500元、眼鏡更換8,500元、
    其他醫療器材及藥品27,851元之損失，業據其提出中國醫藥
    大學附設醫院診斷書影本、醫療費用收據影本、非日常生活
    必要支出收據影本等件為證，且為被告丙○○所不爭執，是
    原告主張其有上開金額之損害，自屬有據。
  2.減少工作收入部分：
    原告雖主張其因系爭車禍事故，有7個月無法工作，受有7個
    月的工作收入損失等語。然依本院函詢中國醫藥大學附設醫
    院依原告之傷勢觀之，約需多久之治療或休養期間，方可回
    到職場工作？經該院函覆：「原告於98年3月8日住院接受股
    骨、脛骨、腓骨骨折復位鋼釘固定手術，於98年3月14日出
    院，共6日。由於上述原因造成行動不便，因常生活受影響
    ，住院中有全日看護可增加病人活動及提升品質。建議4-6
    週看護」等語，有該院98年10月15日院管檔字第0980000901
    1號函在卷可稽（見本院卷第38頁）。又嗣後原告再於99年7
    月6日，因右股骨幹骨折術後癒合不良，再次住院接受骨釘
    再置換及促進骨頭生長物質植入手術治療，於99 年7月12日
    出院乙情，亦有原告提出之同醫院99年8月17日診斷證明書
    在卷為憑（見本院卷第190頁）。是由上開證據資料以觀，
    原告因本件事故得請求減少工作收入之損害，應以住院12日
    及開上開醫院建議之6週休養期間，總計54日為合理。參以
    原告於本件事故發生前，業於98年3月5日應徵榮信電話工程
    行工程部副理一職，月薪為56,000元，有該工程行負責人李
    東和出具之證明書可稽（見本院卷第73頁），此核與原告96
    年度及97年度薪資所得稅扣繳憑單記載其平均每月薪資約為
    53,067元相符（元以下四捨五入，見本院附民卷第23頁），
    堪可採信。則以原告96年度及97年度薪資所得稅扣繳憑單所
    載，以平均每月53,067元薪資計算，此部分原告得請求之減
    少工作收入損害，應為95,521元（計算式：53,067元
    54/30=95,521元，元以下四捨五入）
  3.勞動能力減損部分：
    關於原告因本件車禍致減損勞動能力之程度？依原告所提之
    中國醫藥大學附設醫院診斷證明書記載：原告因受有右股骨
    幹骨折、右側遠端脛骨骨折、右側外踝骨折、頭部挫傷及撕
    裂傷、右股骨幹骨折術後癒合不良等原因，於98年3月8日經
    由急診接受撕裂傷縫合合併住院接受右股骨幹骨折、右側遠
    端脛骨骨折，及右側外踝骨折復位及鋼釘鋼板固定手術治療
    ，於98年3月14日出院。再於99年7月6日，因右股骨幹骨折
    術後癒合不良住院接受骨釘再置換及促進骨頭生長物質植入
    手術治療，於99年7月12日出院。原告目前右髖關節喪失主
    動運動角度三分之一以上，符合勞保殘廢給付標準表147項
    ，十三等殘等語，有該醫院99年8月17日診斷證明書附卷可
    按（見本院卷第190頁）。則依原告所受之傷勢觀之，堪信
    原告主張其因右股骨幹骨折、右側遠端脛骨骨折、右側外踝
    骨折術後，因右下肢無力、右股骨癒合不良、石踝關節僵硬
    活動受限，減少之勞動能力比例為23.07%等語，應可採信。
    查原告為59年4月11日出生，其主張自其受傷之日7個月以後
    起算勞動能力減損之損失（即自98年10月18日起算，見本院
    卷第188頁反面），則計算至勞動基準法規定強制退休年齡
    65 歲為止，原告約可再工作25年6個月（月以下四捨五入）
    。以原告96年度及97年度薪資所得稅扣繳憑單記載其平均每
    月薪資約為53,067元為基準，依月別單利5%複式計算，依原
    告喪失勞動能力23.07%，原告得請求一次給付減少勞動能力
    之損害額，依霍夫曼式計算法扣除中間利息(首期給付不扣
    除中間利息)核計金其額應為2,418,587元【計算方式為：(5
    3067 X197.00000000X23.07%) =0000000。其中197.0000000
    0為月別單利(5/12) %306月霍夫曼累計係數，元以下四捨五
    入】。
  4.精神慰撫金部分：
    查原告因本件車禍事故受有右股骨幹骨折、右側遠端脛骨骨
    折、右側外踝骨折、頭部外傷及撕裂等傷害，其精神及肉體
    上受有痛苦，自屬顯然。再查原告為大學畢業，96、97年度
    曾在新世紀資通股份有限公司上班，年收入約63萬餘元，名
    下有房屋、土地、汽車等資產約300餘萬元；而被告丙○○
    為高中畢業，96年度之薪資所得約為18萬餘元，名下有汽車
    一輛等情，有兩造自陳之資料在卷，且有本院稅務電子閘門
    資料查詢表各1份附卷可稽，且為兩造互不爭執，堪信屬實
    。本院斟酌原告受傷程度，所受痛苦情形、兩造之身份、地
    位、經濟能力等一切情狀，認原告請求賠償精神慰撫金，應
    以30萬元為適當，在此範圍內應予准許。
  5.綜上所述，原告因本件車禍所受之損害，連同精神慰撫金在
    內，合計為2,978,789元（醫療費用111,430元＋看護費用15
    ,400元＋救護車費用1,500元＋眼鏡毀損更換費用8,500元＋
    其他醫療器材及藥品27,851元＋減少工作收入95,521元＋勞
    動能力減損損失2,418,587元＋精神慰撫金300,000元＝2,97
    8,789元）。另按損害之發生或擴大，被害人與有過失者，
    法院得減輕賠償金額，民法第217條第1項定有明文，本院認
    本件車禍事故，應課以原告百分之三十、被告丙○○百分之
    七十之過失責任為適當，已如前述，則原告就本件傷害之發
    生，與有過失，爰減輕被告之賠償金額百分之三十。是統計
    原告本於侵權行為之規定，所得請求被告賠償之金額計為2,
    08 5,15238元（計算式為：2,978,789元×0.7＝2,085,152
    元，元以下四捨五入）。
(五)、再按保險人依本法規定給付之保險金，視為加害人或被保險
    人損害賠償金額之一部分；加害人或被保險人受賠償請求時
    ，得扣除之，強制汽車責任保險法第32條定有明文。原告因
    本件車禍，已受領強制險122,258元之保險給付，依強制汽
    車責任保險法第32條之規範意旨，於原告向被告請求損害賠
    償時，仍應予扣除。則本件原告得請求被告給付之金額為1,
    962,894元（計算式為：2,085,152元－122,258元=1,962,89
    4元）。
六、綜上所述，本件原告請求丙○○負損害賠償責任應屬有據
    ；而其請求被告乙○○、壬○○二人與被告丙○○連帶負損
    害賠償責任尚屬無據。從而，原告依侵權行為之法律關係，
    請求被告丙○○給付1,962,894元，及自原告99年8月18日民
    事聲請(三)狀繕本送達最後一位被告之翌日即自99年9月19日
    起至清償日止，按年利率百分之五計算之利息（見本院卷第
    188頁），為有理由，應予准許。原告逾此部分之請求，為
    無理由，應予駁回。
七、本件事證已臻明確，兩造其餘攻擊防禦方法，經審酌後核與
    判決結果不生影響，爰不逐一論述。又本件原告對於被告丙○○提起刑事附帶民事訴訟，由本院刑事庭移送而來，依刑
    事訴訟法第504條第2項之規定，此部分免納裁判費。惟於本
    院審理中，原告另行追加被告乙○○、壬○○，及為證明彼
    二人之過失，並因此支出證人等訴訟費用，本院審酌原告對
    被告乙○○、壬○○之請求並無理由等情形，爰依民事訴訟
    法第79條規定，命此部分之訴訟費用，應由原告負擔。
八、原告與丙○○均陳明願供擔保，請准宣告假執行及免為假執
    行。關於原告勝訴部分，經核均無不合，爰各酌定相當擔保
    金額，併准許之。至原告敗訴部分，其假執行之聲請，因訴
    之駁回而失所依附，不應准許，併予駁回。
九、結論：本件原告之訴一部有理由，一部無理由，依民事訴訟
    法第79條、第390條第2項、第392條第2項判決如主文。
中    華    民    國    99    年    11    月    16    日
                  民事第四庭          法  官  洪堯讚
一、右為正本係照原本作成。
二、如不服本判決，應於判決送達後20日內，向本院提出上訴狀
    。（須按他造當事人之人數附繕本）。
三、提起上訴，應以上訴狀表明(一)對於第一審判決不服之程度，
    及應如何廢棄或變更之聲明，(二)上訴理由（民事訴訟法第
    441條第1項第3款、第4款），提出於第一審法院。
中    華    民    國    99    年    11    月    17    日
                                      書記官


司法院資訊處製作；財團法人民間司法改革基金會備份。
